【裁判字號】    99,重勞訴,35
【裁判日期】    991008
【裁判案由】    給付資遣費等
【裁判全文】
臺灣臺北地方法院民事裁定            99年度重勞訴字第35號
聲  請  人
即  原  告  子○○
            癸○○
            壬○○
            甲○○
            戊○○
            丙○○
            丑○○
            辛○○
            乙○○
            庚○○
            己○○
共      同
訴訟代理人  陳緯慶律師
相  對  人
即  被  告  財團法人台北縣私立真光教養院
特別代理人  丁○○
訴訟代理人  林哲健律師
上列當事人間請求給付資遣費等事件，聲請人聲請為相對人選任
特別代理人，本院裁定如下：
    主  文
選任丁○○（身分證統一編號：Ｚ000000000號）於本
院九十九年度重勞訴字第三五號給付資遣費等事件中，為被告財
團法人台北縣私立真光教養院之特別代理人。
    理  由
一、按對於無訴訟能力人為訴訟行為，因其無法定代理人，或其
    法定代理人不能行代理權，恐致久延而受損害者，得聲請受
    訴法院之審判長選任特別代理人，民事訴訟法第51條第1項
    定有明文。
二、本件聲請意旨略以：伊等與被告財團法人臺北縣私立真光教
    養院間給付資遣費等事件，因被告之法定代理人牟靈慧業於
    民國97年3月2日死亡，然被告迄未改選董事長為新任法定代
    理人，致無人得以代表被告應訴，恐將延遲本件訴訟致其受
    有損害，爰依民事訴訟法第51條第1項規定，聲請選任被告
    之特別代理人等語。
三、經查，被告之法定代理人牟靈慧確於97年3 月2 日死亡，有
    戶籍謄本在卷可稽。又被告董事丁○○雖稱被告於96年12月
    19 日召開第10屆第13次董事會會議，以董事長牟靈慧健康
    欠佳無法執行職務為由，故決議由伊擔任第10屆代理董事長
    等語。惟查，依被告之捐助章程第5條規定：本會董事任期
    為3年，連聘得連任，如在任期內，有事故出缺時由創辦人
    另行聘請，或由董事會議推薦，以補足原任董事之任期為限
    ；第6條規定：本會由董事互相推5人為常務董事，綜理會務
    ，並由常務董事互推1人為董事長，處理日常會務監督院務
    ，對外代表本法人，有該捐助章程附卷可稽。故適用被告捐
    助章程第5條需以董事於任期內因事故「出缺」為前提，且
    僅以補足原任「董事」之任期為限。查被告做成系爭董事會
    決議時，牟靈慧尚未死亡，僅因健康因素無法執行董事長職
    務，然仍具董事身分，亦即被告董事並未「出缺」，得否適
    用第5條已有疑義，況該條業已明文規定係用以規範「董事
    」出缺之處理方式，故如為「董事長」出缺時，則應依第6
    條由常務董事互推之。系爭董事會決議，以牟靈慧健康欠佳
    為由，決議以丁○○擔任被告第10屆代理董事長，已難認妥
    當。又被告第10屆董事之任期自94年1月16日起，任期3年，
    有捐助章程及被告之法人登記附卷可佐，故縱認丁○○得為
    被告之第10屆之代理董事長，其亦應受上開任期之限制，亦
    即自97年1月16日後被告即應另行選任董事及董事長。再者
    ，被告第10屆董事、常務董事任期均已屆滿，且被告內部各
    董事紛擾不斷，分別以不同董事長名義召開會議，提供不同
    董事名單，主管機關因無從認定而未受理登記等情，已如前
    述，並有台北縣政府函在卷可證，是原告主張無人得以代表
    被告應訴乙節，應屬可採。本院審酌丁○○為被告第10屆常
    務董事，任期自94年1月16日起3年，並自96年12月19日起代
    理董事長，已如前述。姑不論其代理是否符合章程規定，然
    丁○○事實上代理董事長職務有相當期間，自係熟稔院務。
    再者，丁○○於本件給付薪資等事件尚為被告委任律師應訴
    ，以保障被告權益，故認丁○○任被告之特別代理人，應屬
    適當。
四、依民事訴訟法第51條第1項，裁定如主文。
中    華    民    國    99    年    10    月    8     日
                  民事第三庭    法  官  賴惠慈
以上正本係照原本作成。
本裁定不得抗告。
中    華    民    國    99    年    10    月    8     日
                                書記官  廖素芳

司法院資訊處製作；財團法人民間司法改革基金會備份。
